臺灣高等法院臺南分院刑事判決
110年度上訴字第980號
上  訴  人  臺灣嘉義地方檢察署檢察官
被      告  莊舒翔



選任辯護人  江昱勳律師（法扶律師）
上列上訴人因被告毒品危害防制條例案件，不服臺灣嘉義地方法
院110年度訴字第280號中華民國110年7月30日第一審判決（起訴
案號：臺灣嘉義地方檢察署110年度偵緝字第139號、110年度偵
緝字第138號），提起上訴，本院判決如下：
    主  文
上訴駁回。
    事  實
一、莊舒翔明知愷他命或第三級毒品咖啡包，均為毒品危害防制
    條例第2條第2項第3款所定之第三級毒品，不得販賣，竟意
    圖營利，基於販賣第三級毒品之犯意，分別以其行動電話通
    訊軟體微信、Line為聯絡工具（該電話經莊舒翔丟棄），聯
    繫販毒交易之事宜，於附表所示之時地，以附表所示之價格
    ，販賣如附表所示數量之第三級毒品愷他命或第三級毒品咖
    啡包給附表所示之購毒者。而附表所示之購毒者，則依約定
    將購買毒品之金額，匯入蔡峻生所申辦帳號0000000-000000
    0號郵局帳戶，或洪淑清所申辦帳號0000000-0000000號郵局
    帳戶，由莊舒翔自上開帳戶提領各該販毒之款項。
二、案經嘉義縣警察局移送檢察官偵查起訴。
    理  由
一、上開事實，業據被告於警詢、偵查、原審及本院審理中坦承
    不諱（見警卷第6-9、28-31、50-53、70-73、90-92頁、他
    卷第47-49頁、偵緝卷第16頁背面、聲羈卷第19-25頁、原審
    卷第19、102、117頁、本院卷第61頁、第73頁），核與證人
    即購毒者郭冠昱、張景泓、徐名建、廖勇智、鄭凱元、黃煥
    捷、證人即提供上開帳戶之人洪淑清、蔡峻生，分別於警詢
    或偵查中之證述情節大致相符（見警卷第14-17、36-38、58
    -61、78-80、98-100、109-111、119頁、他卷第161頁及背
    面、197頁及背面、209頁及背面、偵查卷第20頁背面），並
    有蔡峻生、洪淑清上開帳戶客戶歷史交易清單（見他卷第21
    -22頁、警卷第107頁）、郭冠昱郵局帳戶之開戶資料、交易
    明細、徐名建郵局帳戶之開戶資料、交易明細、張景泓華南
    商業銀行帳戶之開戶資料、交易明細、鄭凱元合作金庫銀行
    開戶資料、交易明細、廖勇智郵局帳戶之開戶資料、交易明
    細（見他卷第125-126、138-139、149-150、168-169、179-
    180頁），及證人徐名建、張景泓、廖勇智、鄭凱元、郭冠
    昱、洪淑清、蔡峻生指認被告之犯罪嫌疑人紀錄表（見警卷
    第63-64、41-43、83-84、103-104、19-21、113-114、123-
    124頁）、被告發送之販毒廣告翻拍照片等可稽（見偵緝卷
    第60頁）。又被告於原審審理中供承：每包愷他命或毒品咖
    啡包可以賺新臺幣（下同）200至300元等語（見原審卷第11
    7頁），於本院審理時亦供稱其販毒有獲利等語明確（見本
    院卷第73頁），可見被告就附表所示之犯行，確有營利意圖
    至明。綜上所述，被告如附表所示之販賣第三級毒品之犯行
    ，事證明確，堪予認定，自應依法論科。
二、論罪科刑：
  ㈠行為後法律有變更者，適用行為時之法律。但行為後之法律
    有利於行為人者，適用最有利於行為人之法律，刑法第2條
    第1項定有明文。又法律變更之比較適用原則，於比較時應
    就罪刑有關之共犯、未遂犯、想像競合犯、牽連犯、連續犯
    、結合犯，以及累犯加重、自首減輕暨其他法定加減原因與
    加減例等一切情形，綜其全部罪刑之結果而為比較，不能割
    裂分別適用有利益之條文。查被告如附表所示之行為後，毒
    品危害防制條例第4條第3項、第17條第2項規定已於109年7
    月15日施行生效，同條例第4條第3項原規定「製造、運輸、
    販賣第三級毒品者，處7年以上有期徒刑，得併科新臺幣700
    萬元以下罰金。」修正後規定「製造、運輸、販賣第三級毒
    品者，處7年以上有期徒刑，得併科新臺幣1000萬元以下罰
    金」，修正後規定顯非較有利於被告；又同條例第17條第2
    項原規定「犯第4條至第8條之罪於偵查及審判中均自白者，
    減輕其刑。」修正為「犯第4條至第8條之罪於偵查及歷次審
    判中均自白者，減輕其刑。」修正後偵審自白減刑之要件較
    修正前嚴格，屬於法律變更之情形，且修正後規定亦未較有
    利於被告，綜合全部罪刑之結果比較後，自應適用修正前毒
    品危害防制條例第4條第3項及修正前同條例第17條第2項規
    定論斷。
　㈡核被告如附表所示之犯行，均係犯修正前毒品危害防制條例
    第4條第3項之販賣第三級毒品罪。被告9次犯行，犯意各別
    ，行為互殊，應分論併罰。
  ㈢被告先後於偵查、原審及本院審理中坦承各次販毒犯行，有
    各該次筆錄可考，應依修正前毒品危害防制條例第17條第2
    項規定，減輕其刑。
  ㈣販賣第三級毒品罪法定最輕本刑為7年以上有期徒刑，罪刑極
    重，然同為販賣毒品愷他命之人，其原因動機不一，犯罪情
    節未必盡同，或有大盤毒梟者，亦有中、小盤之分，其販賣
    行為所造成危害社會之程度自屬有異，法律科處此類犯罪，
    所設之法定最低本刑相同，可謂綦重，為達懲儆被告，倘處
    以較低度之刑即可達防衛社會目的者，自非不可依客觀之犯
    行與主觀之惡性，考量其情狀是否有可憫恕之處，適用刑法
    第59條規定酌減其刑，期使個案裁判之量刑，能斟酌至當，
    符合比例原則，慎刑矜恤，而實現刑罰權之分配正義。查被
    告雖有9次販毒行為，然各次販賣金額非鉅，屬小量零售，
    獲利有限，手法單純粗糙，僅係因剛退伍，找不到工作，加
    上偏差之價值觀以致犯罪，其惡性難以與專以販賣毒品維生
    之毒梟集團相比擬，衡諸其犯罪情狀在客觀上並非不可憫恕
    ，以單一犯行而論，倘如與毒梟價量鉅大之販賣交易同量處
    減刑後之法定最低度刑有期徒刑3年6月以上之重刑，毋寧有
    失苛刻，不符比例，客觀上足以引起一般同情，因認縱使量
    處自白刑後之法定最低刑度，仍嫌過重，爰均依刑法第59條
    規定，就各次犯行，予以酌量遞減其刑，俾輕重得宜，罰當
    其罪。
三、駁回上訴的理由：
　㈠原審以被告罪證明確，因而適用上開規定予以論罪，並審酌
    被告並無前科，素行良好，有其前案紀錄表可參，其為賺取
    差價而從事販毒之動機，雖交易對象6人及9次販毒行為，然
    販毒時間不長、數量非鉅，所得有限，且其行為時僅20歲左
    右，屬年輕識淺，處事輕率之成長階段，其自承：高中肄業
    之智識程度，未婚，目前從事太陽能產業，日薪1800元，職
    稱為職員，亦有帶領他人從事工程施作，未與父母同住，自
    幼由伯父母養大，有1個姐姐及妹妹，不需扶養家庭之經濟
    及生活狀況，並提出○○企業社在職證明書足參（見原審卷第
    81-1頁），及其於偵審中均坦承上開犯行，知所悔悟，犯後
    態度尚佳等一切情狀，分別量處如主文所示之刑，並定其應
    執行有期徒刑2年。復敘明：被告如附表所示犯行中所收取
    之金額（共45785元），屬犯罪所得，雖未扣案，應依刑法
    第38條之1第1項前段、第3項宣告沒收追徵價額。至其販毒
    使用之行動電話，業經丟棄，難認尚屬存在，且如宣告沒收
    ，實欠缺刑法上之重要性，故不予宣告沒收追徵價額。
　㈡原審並認：被告在此前未曾犯罪，有前案紀錄表可稽，其因
    未能深刻體認販賣毒品對國家社會之危害性以致犯罪，固屬
    不該，惟告犯案時，僅20歲左右，年輕識淺，應係一時誤入
    歧途涉犯本案，非無可塑性。所販賣者為第三級毒品，危害
    性較輕，次數及所得有限，可責性較低。被告未有犯罪前科
    ，非習於犯罪之人，尚未顯示對社會及法律之敵視，倘予相
    當緩刑宣告，並科以支付公益捐款，同時施以法治教育課程
    ，政府機關即可節省龐大的支出成本，被告亦可與社會保持
    聯繫，隨時接受正向輔導，並使被告避免與其他獄友為伍，
    身陷再犯環境，倘被告因而獲得新生，社會即減少犯罪人，
    亦屬有利國家社會，倘未能把握自新的機會，亦可撤銷緩刑
    令其入監執行；況於移審程序中，被告任職之○○企業社負責
    人周明樹亦稱：被告在我的公司擔任技師，從事結構安裝，
    就是在做太陽能工程；被告具保之後，我還是會繼續僱用被
    告，被告是可以改變的小孩，他在我這邊表現很好，很勤奮
    ，被告也有帶其他的下屬，類似管理的職務，我知道被告涉
    嫌販賣毒品案件，仍願意為被告具保。之所以提供被告住宿
    ，是因為被告上一位老闆對被告不好，經過朋友介紹認識被
    告，覺得被告可取，所以拉被告來我這邊工作，被告之前的
    工作都沒有薪水可以領等語（見原審第34-35頁），並有○○
    企業社網頁資料可供參酌（見原審卷第25-29頁）。職是之
    故，再考量其犯後已表悔意，且目前已過著正常的生活並有
    正當工作，其經此偵、審程序，當知所警惕，而無再犯之虞
    ，因認其所受宣告之刑，以暫不執行為適當。惟考量販毒案
    件，犯罪體系尚包括毒品來源之上游，及販售毒品之下游，
    且通常有反覆實施之可能，與其他單純一次性之犯罪尚屬有
    別。販毒者除自身須恪守法律規定外，尚須抗拒來自販毒體
    系之上、下游誘惑，方能避免再行涉入販毒犯罪體系之中。
    雖認被告有施以緩刑寬典之可能，但仍須藉由長期之緩刑期
    間科以被告法律誡命之外部拘束，令被告遠離毒品犯罪體系
    之必要，爰依刑法第74條第1項第1款規定，宣告緩刑5年，
    並依刑法第74條第2項第4、8款之規定，命其於本案判決確
    定之日起1年6月內，支付公庫10萬元，並應於本判決確定之
    日起1年內，完成20小時之法治教育，及依刑法第93條第1項
    第2款規定，諭知於緩刑期間付保護管束，以觀後效。
　㈢本院經核原審認事用法並無不當，量刑及諭知附負擔之緩刑
    宣告，尚稱允洽，應予維持。　
　㈣檢察官上訴意旨略以：被告販毒對象有6人，次數有9次，販
    毒種類並非單一，所得達45785元，侵害法益甚鉅，其犯罪
    情節並無可憫恕之情，原審依刑法第59條規定減刑進而宣告
    緩刑，實有未洽等語。惟查，被告行為時年僅20歲左右，並
    無任何前科，且被告上開各次販賣金額非鉅，屬小量零售，
    獲利有限，手法單純，僅係因剛退伍找不到工作，加上偏差
    之價值觀，以致犯罪，其惡性不能與專以販賣毒品維生之毒
    梟集團相比擬等情，業據原審調查詳實，而本案自白減刑後
    之最低法定刑為有期徒刑3年6月，縱令判處最低度刑，仍須
    令一個沒有前科的年輕人入監服刑，衡以其本案之情節，此
    一刑度實有過重，而有情堪憫恕之處，原審乃適用刑法第59
    條規定予以減刑，並無不當。其次，被告年輕識淺，思慮欠
    周，顯係一時誤入歧途涉犯本案，依卷證資料所示，其對於
    社會及法律規範，並無敵對之情形，非無可塑性，倘給予附
    負擔之緩刑宣告，政府可以節省龐大的支出，被告亦可與社
    會保持聯繫，隨時接受正向輔導，並使被告避免與其他犯罪
    之人為伍，身陷再犯環境，且宣告附負擔之緩刑，仍須接受
    保護管束，定期接受輔導，若有違規而情節重大者，終究亦
    難逃刑責；再者，被告目前有正當工作，過著正常生活，其
    再犯的可能性降低；況被告於案發後即遭羈押約2個月，形
    式上受到相當之懲罰。職是，考量其有心悔改且有正當工作
    ，若其能在工作中，發揮所長，仍值期待有所作為，進而回
    饋社會，應更符合刑期無刑所欲達成之目的，其經此偵、審
    程序，當知所警惕，而無再犯之虞，原審判決以被告所受宣
    告之刑，以暫不執行為適當，而為附負擔之緩刑宣告並付保
    護管束，並無違法或不當之情形。綜上，檢察官以上開理由
    提起上訴，指摘原判決不當，請求撤銷改判，為無理由，應
    予駁回。
據上論斷，應依刑事訴訟法第368條，判決如主文。
本案經檢察官吳咨泓提起公訴，檢察官林津鋒提起上訴，檢察官
黃朝貴到庭執行職務。
中　　華　　民　　國　　110 　年　　10 　　月　　7　　日
                  刑事第七庭    審判長法　 官  吳勇輝
                                      法　 官  吳錦佳
                                      法　 官  黃國永
以上正本證明與原本無異。
如不服本判決應於收受送達後20日內向本院提出上訴書狀，其未
敘述上訴理由者，並得於提起上訴後20日內向本院補提理由書（
均須按他造當事人之人數附繕本）「切勿逕送上級法院」。
　　　　　　　　　　　　　　　　　　　書記官  葉宥鈞
中　　華　　民　　國　　110 　年　　10　　月　　7 　　日
本案附錄論罪法條全文：
修正前毒品危害防制條例第4條
製造、運輸、販賣第一級毒品者，處死刑或無期徒刑；處無期徒
刑者，得併科新臺幣二千萬元以下罰金。
製造、運輸、販賣第二級毒品者，處無期徒刑或七年以上有期徒
刑，得併科新臺幣一千萬元以下罰金。
製造、運輸、販賣第三級毒品者，處七年以上有期徒刑，得併科
新臺幣七百萬元以下罰金。
製造、運輸、販賣第四級毒品者，處五年以上十二年以下有期徒
刑，得併科新臺幣三百萬元以下罰金。
製造、運輸、販賣專供製造或施用毒品之器具者，處一年以上七
年以下有期徒刑，得併科新臺幣一百萬元以下罰金。
前五項之未遂犯罰之。

附表：
編號 販賣對象 時間 地點 毒品數量及金額（新臺幣） 所犯之罪、所處之刑及沒收 1 徐名建 107年3月22日某時許 嘉義縣新港鄉某統一超商前 愷他命3公克4200元，匯入上開蔡峻生帳戶 莊舒翔販賣第三級毒品，處有期徒刑1年9月。未扣案犯罪所得新臺幣4千2百元沒收，如全部或一部不能沒收或不宜執行沒收時，追徵其價額。 2 張景泓 107年3月21日18時57分前某時許 嘉義市歌神KTV附近某處 愷他命3公克4500元，及第三級毒品咖啡包5包2500元，共計7000元，匯入上開蔡峻生帳戶 莊舒翔販賣第三級毒品，處有期徒刑1年10月。未扣案犯罪所得新臺幣7千元沒收，如全部或一部不能沒收或不宜執行沒收時，追徵其價額。 3 廖勇智 1、107年9月初某日 2、107年9月中旬某日 3、107年10月初某日 嘉義縣中埔交流道附近某加油站 1、數量不詳之愷他命及第三級毒品咖啡包，共計6000元 2、數量不詳之愷他命及第三級毒品咖啡包，共計6000元 3、數量不詳之愷他命及第三級毒品咖啡包，共計8000元  以上均匯入蔡峻生上開帳戶　  1、莊舒翔販賣第三級毒品，處有期徒刑1年9月。未扣案犯罪所得新臺幣6千元沒收，如全部或一部不能沒收或不宜執行沒收時，追徵其價額。 2、莊舒翔販賣第三級毒品，處有期徒刑1年9月。未扣案犯罪所得新臺幣6千元沒收，如全部或一部不能沒收或不宜執行沒收時，追徵其價額。 3、莊舒翔販賣第三級毒品，處有期徒刑1年10月。未扣案犯罪所得新臺幣8千元沒收，如全部或一部不能沒收或不宜執行沒收時，追徵其價額。 4 鄭凱元 108年5月2日22時許 嘉義市歌神KTV附近某處 愷他命4公克4000元，及第三級毒品咖啡包4包2000元，共計6000元，匯入洪淑清上開帳戶 莊舒翔販賣第三級毒品，處有期徒刑1年9月。未扣案犯罪所得新臺幣6千元沒收，如全部或一部不能沒收或不宜執行沒收時，追徵其價額。 5 郭冠昱 1、107年3月18日3時51分前某時許 2、107年3月19日14時18分前某時許 1、嘉義縣水上鄉統一超商北回門市前 2、嘉義市北港路交流道附近某處 1、愷他命1.5公克1985元 2、愷他命2至3公克4400元  以上均匯入蔡峻生上開帳戶　  1、莊舒翔販賣第三級毒品，處有期徒刑1年9月。未扣案犯罪所得新臺幣1千985元沒收，如全部或一部不能沒收或不宜執行沒收時，追徵其價額。 2、莊舒翔販賣第三級毒品，處有期徒刑1年9月。未扣案犯罪所得新臺幣4千4百元沒收，如全部或一部不能沒收或不宜執行沒收時，追徵其價額。 6 黃煥捷 107年3月30日13時44分前某時許 嘉義市自由路某處 愷他命2公克2200元，匯入蔡峻生上開帳戶 莊舒翔販賣第三級毒品，處有期徒刑1年9月。未扣案犯罪所得新臺幣2千2百元沒收，如全部或一部不能沒收或不宜執行沒收時，追徵其價額。